【裁判字號】    97,訴,3614
【裁判日期】    980522
【裁判案由】    恐嚇取財等
【裁判全文】
臺灣板橋地方法院刑事判決              97年度訴字第3614號
公  訴  人  臺灣板橋地方法院檢察署檢察官
被      告  甲○○
上列被告因偽造文書等案件，經檢察官提起公訴（96年度偵字第
3864 號） ，本院判決如下：
    主  文
本件免訴。
    理  由
一、公訴意旨略以：被告甲○○與徐陳玉（另經檢察官為不起訴
    處分）及某真實姓名年籍不詳、綽號「曹銘」之成年男子，
    為謀求不法獲利，共同冒名申辦易付卡門號後再轉售他人使
    用而牟利，且雖預見此舉將幫助犯罪集團作為恐嚇取財之工
    具，仍不違背其本意：(一)被告甲○○基於偽造私文書而行使
    之概括犯意，與徐陳玉、「曹銘」基於犯意聯絡及行為分擔
    ，於民國九十四年七月二十五日上午，由甲○○與「曹銘」
    偕同至臺北縣板橋市附近某「漫畫王」網咖店，由「曹銘」
    偽造蔡福全即軍翰小吃店（真實負責人為林文雄）之臺北縣
    政府營利事業登記證，二人再於同日下午二時許，至臺北縣
    板橋市○○路○段一一一號一樓之全虹企業股份有限公司（
    下稱全虹公司）板橋三民店，由「曹銘」持上開偽造之蔡福
    全即軍翰小吃店之臺北縣政府營利事業登記證及徐陳玉先前
    於不詳時地偽造之蔡福全國民身分證、健保卡及印章，共同
    佯以軍翰小吃店名義，向不知情之店員黃蔚茹申請五十支遠
    傳電信股份有限公司（下稱遠傳公司）易付卡門號及辦理開
    通使用，而在遠傳易付卡客戶資料卡、遠傳公司戶預付型門
    號開卡客戶資料登記表偽填資料，並利用黃蔚茹在其上之申
    請人簽章欄及申請人簽名欄，分別偽蓋軍翰小吃店與蔡福全
    之印章各一枚（合計各二枚），再將該申請文件之私文書交
    付黃蔚茹而行使之。俟甲○○等人離去後，黃蔚茹於同日下
    午五時四十五分許，在店內將上開客戶資料卡及客戶資料登
    記表傳真遠傳公司留存時，因該公司要求補簽名，黃蔚茹竟
    貪圖一時之便，逕行在申請人簽章欄及申請人簽名欄，偽造
    「蔡福全」署名各一次（黃蔚茹該部分所涉偽造署押罪嫌，
    另經檢察官職權不起訴處分），足以生損害於遠傳公司、全
    虹公司、林文雄即軍翰小吃店與蔡福全。(二)被告甲○○承前
    概括犯意，與徐陳玉基於犯意聯絡及行為分擔，於九十四年
    七月二十七日上午，在前揭「漫畫王」網咖店，持其過去經
    營之鉅震網路事業有限公司之營利事業登記證，變造成石硯
    企業有限公司（下稱石硯公司）之營利事業登記證，繼之於
    同日晚間，至前開全虹公司板橋三民店對面巷子之某刻印店
    ，利用不知情之刻印人員偽造石硯公司負責人謝幸妙之印章
    ，再於同日晚間十時許，與徐陳玉及不知情之梅鈺鳳（即徐
    陳玉女友），偕同至上址全虹公司板橋三民店，持變造之石
    硯公司營利事業登記證、偽造之謝幸妙印章及由徐陳玉於不
    詳時地偽造之與謝幸妙同姓名（不同對象）之國民身分證、
    健保卡，共同佯以石硯公司名義，向不知情黃蔚茹申請三十
    五支遠傳電信股份有限公司（下稱遠傳公司）易付卡門號及
    辦理開通使用，而連續在遠傳易付卡客戶資料卡偽填資料並
    在其上之申請人簽章欄，分別偽蓋謝幸妙之印章及以「鉅震
    實業有限公司」印章冒充石硯公司印章而蓋印之，並偽造「
    謝幸妙」署名一次及在遠傳公司戶預付型門號開卡客戶資料
    登記表偽填資料並在其上之申請人簽名欄，蓋用鉅震實業有
    限公司之印章二枚及偽蓋謝幸妙之印章一枚、偽造「謝幸妙
    」署名二次，再交付黃蔚茹而行使之，足以生損害於遠傳公
    司、全虹公司、石硯公司及謝幸妙（以上依起訴書記載）。
    (三)被告甲○○與徐陳玉、真實姓名、年籍不詳、綽號「曹銘
    」之成年男子共同基於幫助恐嚇取財之不確定故意，由甲○
    ○於九十四年七月二十七日後、八月十日前之不詳時間、在
    不詳地點，將渠等冒名申辦之八十五支遠傳公司易付卡門號
    其中三支（遭冒用之門號使用人、門號號碼及ＳＩＭ卡之卡
    號詳如附表一）販售予真實姓名、年籍不詳之以楊騰忠（業
    經臺灣高等法院判決共同連續殺人未遂，處有期徒刑十五年
    確定）為首之恐嚇取財集團成員，再轉交予周榮同（通緝中
    ），周榮同與楊騰忠、陳粲然（通緝中）、郭建良（通緝中
    ）、林恩達（業經臺灣高等法院判決共同連續殺人未遂，處
    有期徒刑十年確定在案）、黃建豪（業經臺灣高等法院判決
    共同殺人未遂，處有期徒刑五年六月確定在案）、莊英琪基
    於供犯罪之用運輸爆裂物、恐嚇取財、殺人之概括犯意聯絡
    ，由周榮同於不詳時間，在大陸地區某處以上開三門號搭配
    行動電話話機（廠牌及序號詳如附表二）三具，銲錫連接行
    動電話電源外接自大陸地區取得含有煙火類火藥之爆裂物，
    以受話時作為引爆之啟動器，改造成具殺傷力之「手機炸彈
    」三顆後自大陸地區運輸回臺灣地區，透過陳粲然交予楊騰
    忠作為恐嚇取財之用。郭建良於九十四年七月二十八日凌晨
    約一時十一分許，自大陸地區撥打獅子王舞廳00－000
    0000號電話告以獅子王舞廳負責人黃家賓：「須交新臺
    幣（以下同）三千萬元，如果不從，即要對『獅子王』舞廳
    丟擲汽油彈」等語，恐嚇黃家賓，惟黃家賓未依指示給付而
    未得逞。大陸地區不詳共犯又接續於九十四年八月四日凌晨
    零時二十四分、九十四年八月六日凌晨一時五十八分許，以
    00000000000電話恐嚇黃家賓欲索取錢財均未得
    逞。楊騰忠即於九十四年八月十日晚間約十時至十一時許，
    在桃園縣桃園市某處車內將具殺傷力之「手機炸彈」三顆交
    予林恩達、黃建豪，並指示分別將三顆「手機炸彈」置於舞
    廳內大吧檯下、右側小吧檯下、左側逃生門等處。林恩達、
    黃建豪明知該等所交付外觀為行動電話之「手機」實際上係
    爆裂物，且可預見如果爆裂，在舞客眾多之舞廳內可能生人
    員死亡之結果，而與楊騰忠基於恐嚇取財、持有爆裂物、不
    確定殺人概括犯意之聯絡，依楊騰忠之指示，將三顆「手機
    炸彈」分別藏置於二人所著上衣口袋內後進入獅子王舞廳，
    並將之藏放於楊騰忠指示之處所，期間楊騰忠並以其所持用
    之0000000000號行動電話與林恩達所持用之00
    00000000號行動電話及黃建豪所持用之00000
    00000號行動電話聯絡放置炸彈事宜。嗣因大陸地區不
    詳共犯於翌日即同年八月十一日凌晨約三時五一分及五十九
    分許，以00000000000之電話撥打前開獅子王舞
    廳電話向黃家賓恐嚇稱：「要新臺幣三千萬，若有不從，嚴
    重的後果自行負責。」等語，未獲黃家賓明確允諾，通話結
    束後未幾，旋由大陸地區不詳共犯以電話先後撥打0000
    000000、0000000000、00000000
    00號，搖控引爆三顆「手機炸彈」，致在獅子王舞廳內消
    費之舞客倪若婕受有右手食指斷裂之重傷害、中指撕裂及右
    臀穿刺傷等傷害；劉育吟右手關結處撕裂傷；張家榮左足第
    五蹠骨開放性骨折；范姜光淋左腳踝撕裂傷、廖尉辰左肩部
    及右下肢創傷；劉國棻左下肢開放性傷口併異物之傷害，分
    別送醫急救始倖免於死。大陸地區不詳共犯再於爆炸後之同
    日凌晨約四時十二分以前開電話再撥打前開獅子王舞廳電話
    稱要三千萬元，仍未獲黃家賓允諾。嗣經黃家賓於過濾股東
    、員工犯罪動機後，於同年月十八日報警，為警於獅子王舞
    廳扣得爆炸後之手機殘骸三具、遭炸毀之可口可樂鋁罐碎片
    等物（以上依檢察官補充理由書記載）。因認被告甲○○上
    開公訴意旨(一)、(二)部分所為，係犯刑法第二百十六條、第二
    百十二條之行使變造特種文書罪嫌、行使偽造特種文書罪嫌
    及同法第二百十六條第二百十條之行使偽造私文書罪嫌，並
    認上開公訴意旨(三)部分所為，係犯刑法第三十條第一項前段
    、第三百四十六條第三項、第一項之幫助恐嚇取財未遂罪嫌
    ，且認被告甲○○所犯行使變造特種文書罪嫌、行使偽造特
    種文書罪嫌及行使偽造私文書罪嫌與幫助恐嚇取財未遂罪嫌
    間，因有方法、目的之牽連關係，為牽連犯，應請從一重處
    斷等語。
二、按案件曾經判決確定者，應諭知免訴之判決，刑事訴訟法第
    三百零二條第一款定有明文。此項訴訟法上所謂一事不再理
    之原則，關於實質上一罪或裁判上一罪，均有其適用；連續
    犯及牽連犯係裁判上一罪，其一部分犯罪事實曾經判決確定
    者，其效力當然及於全部，倘檢察官復就連續犯之其他部分
    事實重行起訴，即應諭知免訴之判決，不得再予論科（最高
    法院四十九年臺非字第二０號判例及同院六十年臺非字第七
    七號判例意旨參照）。而經言詞辯論之有罪判決，其確定判
    決既判力之時點，係以該案實際最後審理事實法院宣示判決
    之日為準（最高法院三十二年上字第二五七八號判例及同院
    八十二年五月十一日八十二年度第四次刑事庭會議決議意旨
    參照）。又被告行為後，刑法於九十四年二月二日修正公布
    ，並於九十五年七月一日施行，其中刑法第五十六條連續犯
    規定業經修正刪除，是於新法修正施行後，被告之數犯罪行
    為，即須分論併罰，而此刪除雖非犯罪構成要件之變更，但
    顯已影響行為人刑罰之法律效果，自屬法律有變更，依新法
    第二條第一項規定，比較新、舊法結果，仍應適用較有利於
    被告之行為時法律即舊法論以連續犯。又修正後之刑法亦刪
    除第五十五條關於牽連犯之規定，而被告之數犯罪行為間，
    有方法、結果之牽連關係，依修正前即行為時之規定，應依
    修正前刑法第五十五條從一重以論斷。而修正後之刑法既已
    刪除牽連犯之規定，則所犯上述各罪應依數罪併罰之規定自
    應分論併罰，經比較新舊法之規定，修正後之規定並非較有
    利於被告，亦應適用修正前刑法第五十五條牽連犯之規定（
    最高法院九十五年度第八次刑事庭會議決議參照）。
三、經查：
(一)被告甲○○前與廖文瑞（另由臺灣士林地方法院審理）二人
    共同基於變造身分證件之犯意聯絡，先由廖文瑞於九十四年
    七月二十四日交付其個人照片與甲○○，再由甲○○在不詳
    時間、地點貼上廖文瑞照片，而變造（判決事實欄誤繕「偽
    造」）「包世銘」名義之國民身分證及全民健康保險卡交付
    廖文瑞；被告甲○○復於九十四年八月十日凌晨某時，在臺
    北縣永和市○○路二三六巷巷口，先竊取王勝民停放在該處
    之車牌號碼為二Ｎ－二五二八號自用小客車內之汽車駕駛執
    照等物得手後，隨即將該竊得之王勝民所有駕駛執照一枚，
    基於變造身分證件之概括犯意，以換貼成楊宗諭照片之方式
    ，加以變造並交予楊宗諭（楊宗諭就本案所涉之竊盜及偽造
    文書罪嫌部分，由臺灣臺北地方法院檢察署檢察官以九十五
    年度偵字第二０二一號為不起訴處分）使用等犯行，業經臺
    灣高等法院於九十六年八月十五日以九十六年度上訴字第二
    七六二號刑事判決，認定被告甲○○上開部分行為，連續犯
    刑法第二百十二條之變造特種文書罪，並認與其所犯連續竊
    盜罪、連續加重竊盜罪，具有牽連犯之關係，應從連續加重
    竊盜罪處斷，而判處有期徒刑一年八月確定在案（下稱前案
    ），有該案刑事判決書、臺灣高等法院被告全國前案紀錄表
    各一份在卷可稽，並經本院調取該案卷證核閱屬實。
(二)本案公訴人起訴之起訴事實(一)、(二)部分：(一)被告甲○○與「
    曹銘」於九十四年七月二十五日上午，一同至臺北縣板橋市
    附近某「漫畫王」網咖店，由「曹銘」偽造蔡福全即軍翰小
    吃店（真實負責人為林文雄）之臺北縣政府營利事業登記證
    ，其二人再於同日下午二時許，至全虹公司板橋三民店，由
    「曹銘」持上開偽造之蔡福全即軍翰小吃店之臺北縣政府營
    利事業登記證及徐陳玉先前於不詳時地偽造之蔡福全國民身
    分證、健保卡及印章，共同佯以軍翰小吃店名義，向不知情
    之店員黃蔚茹申請五十支遠傳公司易付卡門號及辦理開通使
    用，而在遠傳易付卡客戶資料卡、遠傳公司戶預付型門號開
    卡客戶資料登記表偽填資料，並利用黃蔚茹在其上之申請人
    簽章欄及申請人簽名欄，分別偽蓋軍翰小吃店與蔡福全之印
    章各一枚（合計各二枚），再將該申請文件之私文書交付黃
    蔚茹而行使之；(二)被告甲○○承前概括犯意，與徐陳玉基於
    犯意聯絡及行為分擔，於九十四年七月二十七日上午，在前
    揭「漫畫王」網咖店，持其過去經營之鉅震網路事業有限公
    司之營利事業登記證，變造成石硯公司之營利事業登記證，
    繼之於同日晚間，至前開全虹公司板橋三民店對面巷子之某
    刻印店，利用不知情之刻印人員偽造石硯公司負責人謝幸妙
    之印章，再於同日晚間十時許，與徐陳玉及不知情之梅鈺鳳
    （徐陳玉女友），偕同至上址全虹公司板橋三民店，持變造
    之石硯公司營利事業登記證、偽造之謝幸妙印章及由徐陳玉
    於不詳時地偽造之與謝幸妙同姓名（不同對象）之國民身分
    證、健保卡，共同佯以石硯公司名義，向不知情黃蔚茹申請
    三十五支遠傳公司易付卡門號及辦理開通使用，而連續在遠
    傳易付卡客戶資料卡偽填資料並在其上之申請人簽章欄，分
    別偽蓋謝幸妙之印章及以「鉅震實業有限公司」印章冒充石
    硯公司印章而蓋印之，並偽造「謝幸妙」署名一次及在遠傳
    公司戶預付型門號開卡客戶資料登記表偽填資料並在其上之
    申請人簽名欄，蓋用鉅震實業有限公司之印章二枚及偽蓋謝
    幸妙之印章一枚、偽造「謝幸妙」署名二次，再交付黃蔚茹
    而行使之，足以生損害於遠傳公司、全虹公司、石硯公司及
    謝幸妙等犯行。茲比較本案起訴事實(一)、(二)部分及前案確定
    判決關於被告連續變造特種文書之犯罪事實，並依據被告於
    準備程序中提出之刑事自白答辯狀中自承：伊與綽號「曹銘
    」之人於九十四年七月底偽造了一批Ａ證件資料，包括謝幸
    妙、包世銘、蔡福全等十多人之身分證、健保卡、營利事業
    登記證等，因當時缺錢花用而起意計畫以該批證件資料至各
    通訊行用以申請門號、手機之用；其中包世銘身分證部分，
    時間同年七月二十四日，伊先至永和向廖文瑞索取他的相片
    一張，跟「曹銘」將廖文瑞之照片換貼在包世銘之身分證上
    ，並附上廖文瑞之相片至健保局補發偽造包世銘之健保卡後
    ，再至通信行盜辦門號手機，但因包世銘在各電信業者皆有
    欠費之紀錄，所以手機門號並沒有辦成功；時間同年七月二
    十五日，伊再和曹銘利用蔡福全之身分證、健保卡，以軍翰
    小吃店名義在全虹通信公司申請開通遠傳電信公司五十支易
    付卡門號成功；時間同年七月二十七日，伊再和徐陳玉利用
    謝幸妙之身分證、健保卡，用伊自己過去經營之鉅震網路事
    業公司（營利事業登記證）影印本修改後，以石硯公司名義
    在全虹通信公司申請開通遠傳電信公司三十五支易付卡門號
    成功；時間同年八月十日，伊再和曹銘利用王勝民之駕照，
    換貼楊宗諭之相片至王勝民之駕照上，由伊交付楊宗諭使用
    等語。又被告於本院歷次準備程序中供述：「高院九十六上
    訴二七六二號判決，我不知與本案有何關係，但包世銘、蔡
    福全、謝幸妙的證件我是在同一時段偽造，我們是在兩天內
    把那批證件偽造完畢，因為那個墨水及冷裱機不好處理，所
    以必須要在兩天內處理完畢。楊宗諭變造證件部分與本案不
    同一批偽造的，這是九十四年八月變造的」（見九十七年九
    月十五日準備程序筆錄）、「（你上次準備程序中說包世銘
    、蔡福全、謝幸妙的證件，你是在同一時段偽造，我們是在
    兩天內把那批文件偽造完畢，楊宗諭變造證件部分跟本案不
    是同一批偽造等語，是否屬實？）是，我當時確實有這樣講
    。我說的都是實在。變造的身分證是真的，我們就是拿確有
    其人的身分證來改造他的相片及換發日期，因為我們通訊行
    受理申請門號時都必須先確認該身分證的換發日期，以確認
    該身分證是否報遺失、無效的身分證，才能申請門號。起訴
    事實(一)部分，徐陳玉交付給我蔡福全的證件時，是還未經變
    造的，可能是之前偵查檢察官弄錯了，這確實是我跟曹銘變
    造蔡福全的身分證，健保卡部分經我看過行動電話申請資料
    後，我確定健保卡部分我們並沒有變造。蔡福全即軍翰小吃
    店的營利登記證確實是我跟曹銘偽造的，我們當時是做影本
    ，我們也是拿影本去申請門號的，曹銘拿我的之前鉅震網路
    事業有限公司的營利登記證去影印後塗改統一編號、負責人
    姓名還有印文、營業所地址、營利事業名稱、資本額、核准
    設立登記日期、營業項目，我們塗改後把資料剪貼上去再影
    印的方式來偽造，曹銘在偽造時，我在旁邊看。蔡福全的印
    章我記不太起來，但應該是曹銘去刻印店偽刻的。五十支門
    號是我與曹銘去辦的，辦出來就全部賣給徐陳玉。起訴事實
    (二)部分，石硯公司的營利登記證是我跟曹銘在同一天做的，
    偽造的手法及塗改的項目也是跟剛才說的一樣，謝幸妙的身
    分證是我改的，也是用上次開庭所講的方法去改的，也是改
    其換發日期，這也是徐陳玉交給我的。謝幸妙的健保卡沒有
    改。謝幸妙的印章是我跟曹銘去刻的。後來申請的三十五支
    門號我也是交給徐陳玉。（依照你所提自白答辯狀意旨，你
    偽造或變造包世銘、蔡福全、謝幸妙、楊宗諭等人的身分證
    的目的都是要去申請行動電話門號卡？）是，就是要去申請
    行動電話手機及門號卡。因為包世銘有欠費所以沒有申請下
    來，楊宗諭部分是他自己要申請的，他後來有給我二千元，
    他說他後來有辦成功手機或門號我不記得了，所以分給我二
    千元。（你在答辯狀又說是缺錢花用而臨時起意計畫以偽造
    之Ａ資料至通訊行申請門號、手機等語是何意？）我說臨時
    起意，是因為我本來沒錢，缺錢花用才臨時起意要去做這個
    冒用別人名義申請行動電話的這些行為。我想說臨時起意可
    以獲得比較輕的判決，但是其實整件事情我是事先早就計畫
    好了，現在坦承的說，希望法院不要判太重。（你在狀紙中
    或歷次開庭時所稱的臨時起意，是否是指你在高院九十六上
    訴二七六二號判決所載變造包世銘、楊宗諭身分證之犯行後
    ，臨時另行起意再犯本件偽造或變造蔡福全、謝幸妙之身分
    證、軍翰小吃店、石硯企業有限公司營業登記證的犯行？）
    不是，我只是在想臨時起意犯罪，會判比較輕，如果預謀犯
    罪會判比較重，所以我才會說所有的事情是臨時起意，我是
    應坳的，希望能夠判輕點，但是這三件的證件都是在同一天
    做的。楊宗諭的部分是在八月十日才換成他的相片變造完成
    ，但是他也是之前就把相片就交給我，所以除楊宗諭外，三
    個人的證件是在七月二十幾日，同一天我就把這些都做好了
    。（你冒名申請行動電話門號卡的目的為何？）賣給徐陳玉
    ，賺錢，他怎麼用，賣給誰，我都不管，也不知道」（見九
    十七年十一月十二日準備程序筆錄）等語，堪認被告於九十
    四年七月下旬，因缺錢花用，而起意計畫以偽造或變造之證
    件冒用他人名義申辦行動電話門號出售牟利；其中包世銘身
    分證、健保卡部分（即前案判決事實欄一(一)部分），被告與
    「曹銘」係於九十四年七月二十四日變造包世銘之身分證、
    健保卡；被告與「曹銘」復於同年七月二十五日，偽造蔡福
    全之身分證、健保卡，並偽造軍翰小吃店之營利登記證影本
    ，持向全虹通信公司申辦遠傳電信公司五十支易付卡門號得
    逞（即本案起訴事實(一)部分）；被告與徐陳玉又於同年七月
    二十七日，偽造謝幸妙之身分證，並將鉅震網路事業有限公
    司之營利事業登記證，變造為石硯企業有限公司營利事業登
    記證，持向全虹通信公司申請開通遠傳電信公司三十五支易
    付卡門號得逞（即本案起訴事實(二)部分）；嗣被告與「曹銘
    」復於同年八月十日，利用所竊得之王勝民汽車駕駛執照，
    將楊宗諭之相片換貼至上開王勝民汽車駕駛執照之方式，變
    造該駕駛執照之特種文書（即前案判決事實欄一(三)部分）。
    故依上所述，足徵前案關於被告變造包世銘之身分證、健保
    卡及變造王勝民之駕駛執照之行為，與本案起訴事實(一)、(二)
    所指被告變造營利事業登記證、身分證之行為態樣、手段及
    方法實屬雷同，且前案變造特種文書犯行時間為九十四年七
    月二十四日、同年八月十日，而本案變造特種文書犯行時間
    為同年七月二十七日，足認二者之犯罪時間緊接，且被告復
    於本院準備程序中供稱其於九十四年七月下旬，因缺錢花用
    ，起意計畫以變造（或偽造）之證件冒名申辦行動電話門號
    出售牟利等語，應足認被告所為本案與前案之變造特種文書
    犯行，時間緊接，其犯罪目的、手法相同，且所犯係構成要
    件相同之罪，顯係基於概括犯意所為，具有連續犯之裁判上
    一罪關係，應屬同一案件。
(三)至被告於偵查中固供稱：「（九十四年七月二十四日你另案
    涉嫌偽造身分證及健保卡交給廖文瑞，當時是否在犯意上就
    包括計畫本案九十四年七月二十五日、二十七日這二次犯行
    ，而基於同一連續犯概括犯意？）沒有。‧‧本件二次犯行
    是因為我當時在外面流浪，而徐陳玉在外面有租套房，他了
    解我的情況，他也讓我去那邊住，所以他要我去辦開通的手
    續，他每次給我五百元，所以我才臨時起意做二次的行為。
    ‧‧（九十四年八月十日涉嫌變造駕照的行為，當時是否在
    犯意上就包括計畫本案九十四年七月二十五日、二十七日這
    二次犯行，而基於同一連續犯概括犯意？）不是，‧‧本件
    七月二十五日、二十七日冒名開通，（是）受徐陳玉所邀，
    臨時起意去開通易付卡，為了賺五百元及解決住的問題才去
    做的」等語（見九十六年度偵字第三八六四號卷第二六０、
    二六一頁）。惟查連續犯之所謂出於概括犯意，必須其多次
    犯罪行為，自始均在一個預定犯罪計畫以內，出於主觀上始
    終同一之犯意進行者，始足當之。本件被告並非法律專業人
    士，則其偵查中為上開供述時是否瞭解連續犯之概括犯意的
    意義，已非無疑；況被告於本院準備程序時明確供述：伊於
    九十四年七月下旬，因缺錢花用，而計畫以偽造或變造之證
    件冒用他人名義申辦行動電話門號出售牟利；伊說臨時起意
    ，是因為本來沒錢，缺錢花用才臨時起意要去做這個冒用別
    人名義申請行動電話的這些行為，伊想說臨時起意可以獲得
    比較輕的判決，但是其實整件事情伊是事先早就計畫好了，
    現在坦承的說，希望法院不要判太重；伊說臨時起意，並不
    是指伊在高院九十六上訴二七六二號判決所載變造包世銘、
    楊宗諭身分證之犯行後，臨時另行起意再犯本件偽造或變造
    蔡福全、謝幸妙之身分證、軍翰小吃店、石硯企業有限公司
    營業登記證的犯行，伊只是在想臨時起意犯罪，會判比較輕
    ，如果預謀犯罪會判比較重，所以伊才會說所有的事情是臨
    時起意，伊是應坳的，希望能夠判輕點，但是這三件的證件
    都是在同一天做的等語，是足認被告前案與本案變造特種文
    書犯行之犯罪時間甚為緊接，應係在一個預定犯罪計畫以內
    ，出於主觀上始終同一犯意而先後以連續數個行為反覆實施
    ，自屬連續犯，則依被告上開偵查中之供述，尚難認其本案
    所犯變造特種文書犯行係中途另行基於新犯意所為。
(四)本件被告上開前案及本案之變造特種文書犯行，既然於其主
    觀上是以同一變造特種文書之概括犯意進行，所犯者復均係
    變造特種文書罪之同一罪名，彼此間應有連續犯之裁判上一
    罪關係，俱如前述；又公訴人認被告甲○○本案同一變造特
    種文書事實另構成之行使變造特種文書罪，既與其所犯行使
    偽造特種文書罪、行使偽造私文書罪及起訴事實(三)所載幫助
    恐嚇取財未遂罪之間，互有方法、目的之牽連犯關係，則應
    與該前案認定之變造特種文書罪之間，亦有牽連犯之裁判上
    一罪關係。綜上所述，本案公訴意旨起訴之被告甲○○行使
    變造特種文書、行使偽造特種文書、行使偽造私文書及幫助
    恐嚇取財未遂等犯行，既與上開前案確定判決認定偽造特種
    文書之犯罪事實，各有連續犯及牽連犯之裁判上一罪關係，
    且均在該前案法院宣示判決日即九十六年八月十五日以前發
    生者，應均為該確定判決效力所及，本院不得再為實體判決
    ，爰不經言詞辯論，為免訴判決。
四、臺灣臺北地方法院檢察署九十六年度偵字第一八一四六號案
    件移送併辦意旨另以：被告甲○○與廖文瑞（另案經臺灣士
    林地方法院判決有罪）二人知悉真實姓名年籍不詳綽號「太
    子」之成年男子於九十四年八月間所交付之張麗玉所有中國
    信託商業銀行（下稱中國信託銀行）信用卡係來路不明之贓
    物，猶收受之；且於收受該信用卡後，即共同基於偽造文書
    及意圖為自己不法所有之概括犯意，由甲○○持上開信用卡
    與廖文瑞，於九十四年八月十六日下午依序前往HANG TEN、
    英雄通訊廣場、捷飛通訊行刷卡購得價值新臺幣（下同）三
    百九十九元、八千二百元及八千元之手機等商品，結帳時，
    甲○○將上開信用卡交由廖文瑞在信用卡簽帳單上偽造游文
    平署押，用以購物消費，使捷飛通訊行等陷於錯誤，誤以為
    廖文瑞係原持卡人，而交付甲○○、廖文瑞購得之商品，足
    以生損害於游文平及各銷貨商號之合法利益。因認被告甲○
    ○此部分行為涉犯刑法第二百十六條、第二百十條之行使偽
    造私文書、同法第三百三十九條第一項之詐欺取財及同法第
    三百四十九條第一項之收受贓物等罪嫌，並與本案原起訴之
    同類犯行，有刑法修正前連續犯、牽連犯之裁判上一罪關係
    ，為起訴效力所及，爰移送併案審理等語。惟按檢察官就連
    續犯之一部事實起訴者，依刑事訴訟法第二百六十七條之規
    定，其效力固及於全部，然檢察官起訴之事實一經法院審理
    結果應為無罪、免訴、不受理之判決，即與未經起訴之其他
    事實並不發生關連，自無犯罪事實一部與全部關係之可言。
    本案原起訴之被告甲○○連續行使變造特種文書、連續行使
    偽造特種文書、連續行使偽造私文書及幫助恐嚇取財未遂等
    罪之事實，因受上述前案確定判決既判力效力所及，應為免
    訴判決，業見前述，則即與此部分移送併辦之常業詐欺罪事
    實不發生關連，非本案起訴效力所及，應退回由臺灣臺北地
    方法院檢察署檢察官另行處理，附此敘明。
據上論斷，應依刑事訴訟法第三百零七條、第三百零二條第一款
，判決如主文。
中    華    民    國    98    年    5     月    22    日
                  刑事第十二庭  審判長法  官  白光華
                                      法  官  曾淑娟
                                      法  官  楊志雄
以上正本證明與原本無異。
如不服本判決應於收受判決後十日內向本院提出上訴書狀，並應
敘述具體理由。其未敘述上訴理由者，應於上訴期間屆滿後二十
日內向本院補提理由書（均須按他造當事人之人數附繕本）「切
勿逕送上級法院」。
                                      書記官  陳春銘
中    華    民    國    98    年    5     月    22    日
附表一：
┌─┬────────┬──────┬──────┐
│編│遭冒用之門號使用│  門號號碼  │ SIM卡卡號  │
│號│人              │            │            │
├─┼────────┼──────┼──────┤
│一│軍翰小吃店      │0000-000-000│0000-0000-00│
│  │                │            │00-0000-0000│
├─┼────────┼──────┼──────┤
│二│軍翰小吃店      │0000-000-000│0000-0000-00│
│  │                │            │00-0000-0000│
├─┼────────┼──────┼──────┤
│三│石硯公司        │0000-000-000│0000-0000-00│
│  │                │            │00-0000-0000│
└─┴────────┴──────┴──────┘
附表二：
┌─┬──────┬─────┬─────────┐
│  │  門號號碼  │  廠   牌 │  序          號  │
├─┼──────┼─────┼─────────┤
│一│0000-000-000│諾基亞3310│0000-0000-0000-000│
├─┼──────┼─────┼─────────┤
│二│0000-000-000│諾基亞8250│0000-0000-0000-000│
├─┼──────┼─────┼─────────┤
│三│0000-000-000│已炸毀無法│已炸毀無法辨識    │
│  │            │辨識      │                  │
└─┴──────┴─────┴─────────┘


司法院資訊處製作；財團法人民間司法改革基金會備份。
